臺灣臺中地方法院民事判決　96年度訴字第2715號
原　　　告　子○○
訴訟代理人　廖宜祥律師
被　　　告　丁○○
訴訟代理人　己○○
被　　　告　丑○○
被　　　告　未○○
被　　　告　辰○○
被　　　告　卯○○
訴訟代理人　辰○○
　　　　　　　　　　　　之9號.
被　　　告　午○○
被　　　告　癸○○
被　　　告　甲○○
被　　　告　乙○○
被　　　告　巳○○
被　　　告　壬○
被　　　告　寅○○○
被　　　告　庚○○
被　　　告　辛○○
被　　　告　己○○
被　　　告　戊○○
被　　　告　劉秀珍
被　　　告　劉文京
　　　　　　　　　　　　松鶴二.
被　　　告　劉采湘
　　　　　　　　　　　　號
被　　　告　劉祥霖
　　　　　　　　　　　　松鶴二.
被　　　告　劉子藝
　　　　　　　　　　　　松鶴二.
被　　　告　劉文助
被　　　告　劉季姍
被　　　告　劉承南
　　　　　　　　　　　　松鶴二.
被　　　告　劉秀香
　　　　　　　　　　　　號
被　　　告　劉秀連
　　　　　　　　　　　　林場巷.
被　　　告　劉秀琴
被　　　告　劉和明
　　　　　　　　　　　　林場巷.
被　　　告　劉涂春梅
　　　　　　　　　　　　林場巷.
被　　　告　劉秀英
　　　　　　　　　　　　林場巷.
被　　　告　劉秀珠
　　　　　　　　　　　　鐵坑巷.
被　　　告　曹吳志妹〈吳志妹〉.
　　　　　　　　　　　　林場巷.
被　　　告　裴吳秀娥〈吳秀娥〉.
　　　　　　　　　　　　267.
被　　　告　吳春貴
被　　　告　毛吳秀鳳
被　　　告　林吳秀英
被　　　告　吳秀葳
當事人間分割共有物事件，本院判決如下：
    主    文
原告之訴駁回。
訴訟費用由原告負擔。
    事實及理由
一、按原告之訴，依其所訴之事實，在法律上顯無理由者，法院
    得不經言詞辯論，逕以判決駁回之。民事訴訟法第249條第2
    項定有明文。
二、原告起訴主張：
  (一)緣原告子○○與已故丙○○及被告丁○○、丑○○、未○○
    、辰○○、卯○○、午○○、癸○○、甲○○、乙○○、巳
    ○○、壬○、寅○○○、庚○○、辛○○、己○○、戊○○
    所共有之土地坐落台中縣東勢鎮○○段六二八地號土地，地
    目：建，台中縣東勢鎮都市計畫土地使用分區證明書 (原證
    ：三)，面積：一三○六. 六○方公尺為兩造所共有 (原證
    ：二，黃色部份)( 上揭土地之共有人及應有部份均詳如附
    表一所載)，兩造間就上開土地並無不得分割之特別約定，
    且依使用目的非不能分割，兩造間就系爭土地之分割方法無
    法達成分割協議，原告自得請求分割系爭土地。
  (二)按民法第八百二十三條及八百二十四條之規定各共有人得訴
    請分割共有物，故而原告依法請求  鈞院惠依附表一所示系
    爭土地持分如附圖二所示方法分配於兩造，將坐落於上揭附
    圖丙位置分割予原告，原告就系爭土地，為發揮該土地之經
    濟效用，參酌各共有人目前使用之現狀 (見附表二所載及附
    圖一)及依各共有人所占持分計算各應分得之面積 (見附表
    三)，茲擬請求  鈞院予以裁判分割系爭土地，其分割方式
    詳如附圖二所示之分割方案及附表三所載。
  (三)共有人丙○○已於明治三十九年二月十二日病故 (見原證二
    )，依民事訴訟法第一百六十八條之規定，本件訴訟程序在
    其繼承人承受其訴訟以前當然停止，原告援依民事訴訟法第
    一百七十六條之規定聲明本件被告劉秀珍等二十一人承受本
    件訴訟。
  (四)系爭土地所有權人丙○○業已過世，茲謹予檢附丙○○繼承
    系統表與其子李阿添及李阿添之子即丙○○之孫子劉源盛、
    劉源進、劉玉新之除戶戶籍謄本及本件被告徐劉秀珍等二十
    一人之戶籍謄本 (見原證六、七、八、九、十)，並將本件
    訴之聲明更正如前，俾符法制。
  並聲明：求為判決：
  (一)請求判決原告子○○與被告丁○○、丑○○、未○○、辰○○、卯○○、午○○、癸○○、甲○○、乙○○、巳○○、
    壬○、寅○○○、庚○○、辛○○、己○○、戊○○、劉秀
    珍、劉文京、劉采湘、劉祥霖、劉子藝、劉文助、劉季姍、
    劉承南、劉秀香、劉秀連、劉秀琴、劉和明、劉涂春梅、劉
    秀英、劉秀珠、曹吳志妹、裴吳秀娥、吳春貴、毛吳秀鳳`
    林吳秀英、吳秀葳所共有之坐落台中縣東勢鎮○○段六二八
    地號，地目：建，面積：一三○六. 六○平方公尺，其分割
    方法如附表三所載及附圖二所示之分割方案，由各該分得人
    單獨所有。
  (二)訴訟費用由原告、被告依持分比例負擔之。
三、民法第759條規定，「因繼承、強制執行、公用徵收或法院
    之判決，於登記前已取得不動產物權者，非經登記，不得處
    分其物權。」按分割共有物，性質上為處分行為，依民法第
    759條規定，共有不動產之共有人中有人死亡時，於其繼承
    人未為繼承登記以前，不得分割共有物。（參照最高法院69
    年台上字第1012號判例意旨)。查系爭坐落台中縣東勢鎮○○段628地號土地，原共有人丙○○於明治三十九年二月十
    二日病死，被告劉秀珍、劉文京、劉采湘、劉祥霖、劉子藝
    、劉文助、劉季姍、劉承南、劉秀香、劉秀連、劉秀琴、劉
    和明、劉涂春梅、劉秀英、劉秀珠、曹吳志妹、斐吳秀娥、
    吳春貴、毛吳秀鳳、林吳秀英、吳秀葳等21人為其繼承人，
    有除戶謄本、繼承系統表、戶籍謄本足稽。經查，原告96年
    9日12日起訴狀之聲明及96年11月13日準備書狀(二)之更正訴
    之聲明，均未見原告訴請丙○○之繼承人即被告劉秀珍等21
    人辦理繼承登記。揆諸前揭法條規定及判例意旨，於丙○○
    之全體繼承人就丙○○之應有部分未為繼承登記前，不得分
    割系爭共有土地。是原告所提本件分割共有訴訟，依其所訴
    之事實，在法律上顯無理由，依首揭法條規定，爰不經言詞
    辯論，逕以判決駁回之。
四、據上結論，原告之訴為無理由，依民事訴訟法第249條第2項
    、第78條，判決如主文。
中　　華　　民　　國　　96　　年　　11　　月　　22　　日
                  民事第二庭    法  官  周靜秀
正本係照原本作成。
如對本判決上訴，須於判決送達後20日內向本院提出上訴狀。
中　　華　　民　　國　　96　　年　　11　　月　　26　　日
                                書記官
